臺灣宜蘭地方法院民事裁定　　　　　　 100年度家抗字第11號
抗　告　人　游義雄
相　對　人　財政部國有財產局臺灣北區辦事處宜蘭分處
法定代理人　沈志欽
抗告人因與相對人間聲請撤銷遺產管理人職務事件，對於100年8
月1日本院家事法庭100年度家聲字第25號裁定提起抗告，本院裁
定如下：
    主  文
原裁定廢棄。
相對人於原審之聲請駁回。
抗告程序費用新台幣壹仟元由相對人負擔。
    理  由
一、抗告人之抗告意旨略以：伊為被繼承人林游鳳之姪，為三
    親等旁系血親，常與被繼承人同住，照料其生活起居，甚且
    於被繼承人過世後一切喪葬事宜均係由伊全權處理，可見彼
    此間之生活十分密切。又系爭口授遺囑經鈞院98年度家訴字
    第39號認定不生效力，乃係因已逾越認定遺囑真偽之法定期
    間，並非因此而否定該遺囑之真正。是以原審未審酌伊與被
    繼承人間姑姪情誼深厚，僅憑伊提出之口述遺囑不生效力即
    逕認伊非屬利害關係人而不具備聲請人資格，難謂無速斷之
    虞。又是否屬利害關係人而具備聲請人資格和是否適於擔任
    遺產管理人二者立法目的不同，顯屬二事，原審以伊非利害
    關係人而不具備聲請人資格，逕認伊選任為被繼承人之遺產
    管理人並非妥適之見解，顯已將伊是否具備聲請人資格和伊
    是否適於擔任遺產管理人二事加以混淆。伊為被繼承人之姪
    ，曾與被繼承人同住，關係密切，且有意願為其處理遺產，
    並取得被繼承人二親等旁系血親李游好欸、游靜香、游秋香
    之同意，是以系爭遺產管理人由與被繼承人關係密切，對於
    被繼承人之遺產及遺債事務有相當瞭解之伊任之，顯較對被
    繼承人情況亳無所悉之相對人擔任更為適切。為此，爰依法
    提起抗告，請求准予廢棄原裁定並駁回相對人之聲請等語。
二、按法院認為不得抗告之裁定不當時，得撤銷或變更之。因聲
    請而為裁定者，其駁回聲請之裁定，非因聲請不得依前項規
    定為撤銷或變更之。非訟事件法第40條規定甚明。準此，法
    院就非訟事件所為之裁定，以不得抗告者為限，原法院認為
    其裁定不當時，始得撤銷或變更之。若係得抗告之裁定，原
    法院縱認原裁定有不當時，亦不得自行撤銷或變更之。本件
    相對人於原審以本院前於民國96年6月14日以96 年度財管字
    第7 號民事裁定選任游義雄為被繼承人林游鳳之遺產管理
    人，嗣於99年3月8日復以98年度財管字第17號民事裁定選任
    相對人為林游鳳之遺產管理人，該裁定已於99年3月29 日
    確定，該二確定裁定，導致相對人與游義雄對於林游鳳遺
    產之管理發生扞格，爰依非訟事件法第40條之規定，聲請撤
    銷其中一個裁定，俾使被繼承人林游鳳之遺產管理人為單
    一等語。原審調卷審認結果，認為免林游鳳之遺產管理意
    見發生分歧，致損害利害關係人（包括債權人、受遺贈人及
    其他關係人）之權益，應有撤銷本院上開一個裁定，俾利事
    權統一之必要，並以游義雄主張其為林游鳳支出喪葬費用
    ，希望儘速自林游鳳之遺產獲得清償，若同時擔任被繼承
    人林游鳳之遺產管理人，則因同時具備兩種身分，將發生
    自己向自己陳報債權之不當結果，且依國有財產法第12條規
    定，財政部國有財產局係非公用財產之管理機關，財政部國
    有財產局為代管無人承認繼承之遺產，並制定有「代管無人
    承認繼承遺產作業要點」，故代管無人承認繼承之遺產，係
    屬國有財產局依法應執行之事務，而本件被繼承人之遺產既
    均坐落宜蘭縣境，因認由財政部國有財產局臺灣北區辦事處
    宜蘭分處擔任林游鳳之遺產管理人較為適當，爰裁定撤銷
    本院民國96年6月14日之96年度財管字第7號之民事裁定（即
    由財政部國有財產局臺灣北區辦事處宜蘭分處為林游鳳之
    唯一遺產管理人）。惟查，本院上開96年6月14日96 年度財
    管字第7號民事裁定及99年3月8日98年度財管字第17 號民事
    裁定，均屬得抗告之裁定，應無非訟事件法第40條第1 項規
    定之適用，亦即依前揭說明，若該等裁定涉有不當，僅能依
    審級救濟程序，由上級法院裁定，原法院縱認原裁定有不當
    時，亦不得自行撤銷或變更之。且依非訟事件法第14條 第1
    項之規定，因非財產權關係為聲請者，應徵收費用新台幣10
    00元，然本件相對人即聲請人於原審為聲請時，並未依法繳
    納前開費用，於補正前，其聲請已難認符合程式。從而，原
    審未命相對人補正並依相對人之聲請自行撤銷本院96年6 月
    14日之96年度財管字第7 號關於選任抗告人為林游鳳之遺
    產管理人之民事裁定，於法自有未合。從而，應認抗告人指
    摘原裁定不當，求予廢棄，為有理由。爰由本院廢棄原裁定
    ，並駁回相對人於原審之聲請。
三、另按財產管理人不能勝任或管理不適當時，法院得依利害關
    係人或檢察官之聲請改任之；其由法院選任者，法院認為必
    要時得依職權改任之。親屬會議選定之遺產管理人有下列情
    形之一者，法院得依利害關係人或檢察官之聲請，徵詢親屬
    會議會員、利害關係人或檢察官之意見後解任之，命親屬會
    議於一個月內另為選定：一、違背職務上之義務者。二、違
    背善良管理人之注意義務，致危害遺產或有危害之虞者。三
    、有其他重大事由者。非訟事件法第111條、第148條亦分別
    定有明文。又同法第111條之規定，於第149條選任之遺產管
    理人準用之。法院選任之遺產管理人有第148 條所定各款情
    形之一者，得依職權或依聲請改任之。同法第153 條並著有
    明文。本院96年6月14日96年度財管字第7號民事裁定已選任
    抗告人為被繼承人林游鳳之遺產管理人，復於99年3月8日
    98年度財管字第17號民事裁定複選任相對人被繼承人林游
    鳳之遺產管理人，倘原審認無重覆選任被繼承人林游鳳之
    遺產管理人之必要，或其一被繼承人林游鳳之遺產管理人
    確有不能勝任或管理不適當之情事，自可依前揭非訟事件法
    之相關規定，依職權或依聲請解任遺產管理人或改任遺產管
    理人，以資解決，附此敘明。
四、據上結論，本件抗告為有理由，依非訟事件法第21條第2 項
    、第24條第1項、第46條，民事訴訟法第492條、第95條、第
    78條，裁定如主文。
中    華    民    國  100    年    10    月    24     日
                  臺灣宜蘭地方法院民事庭
                    審判長法官  林翠華
                    法      官  鄧晴馨
                    法      官  楊麗秋
正本係照原本作成。
如不服本裁定，僅得於收受本裁定正本送達後10日內，以適用法
規顯有錯誤為理由，向本院提出再抗告狀（須附繕本一份及繳納
再抗告裁判費新台幣1,000元）。
中    華    民    國  100    年    10    月    25     日
                    書  記  官  劉婉玉